【裁判字號】    97,裁,430
【裁判日期】    970111
【裁判案由】    土地增值稅
【裁判全文】
最  高  行  政  法  院  裁  定
                                     97年度裁字第00430號
上  訴  人  甲○○
被 上訴 人  臺北縣政府稅捐稽徵處
代  表  人  乙○○
上列當事人間土地增值稅事件，上訴人對於中華民國96年5月3日
臺北高等行政法院95年度訴字第2620號判決，提起上訴，本院裁
定如下：
    主  文
上訴駁回。
上訴審訴訟費用由上訴人負擔。
    理  由
一、按對於高等行政法院判決之上訴，非以其違背法令為理由，
    不得為之，行政訴訟法第242條定有明文。依同法第243條第
    1項規定，判決不適用法規或適用不當者，為違背法令；而
    判決有同條第2項所列各款情形之一者，為當然違背法令。
    是當事人對於高等行政法院判決上訴，如依行政訴訟法第24
    3條第1項規定，以高等行政法院判決有不適用法規或適用不
    當為理由時，其上訴狀或理由書應有具體之指摘，並揭示該
    法規之條項或其內容；若係成文法以外之法則，應揭示該法
    則之旨趣；倘為司法院解釋或本院之判例，則應揭示該判解
    之字號或其內容。如以行政訴訟法第243條第2項所列各款情
    形為理由時，其上訴狀或理由書，應揭示合於該條項各款之
    事實。上訴狀或理由書如未依此項方法表明，或其所表明者
    與上開法條規定不合時，即難認為已對高等行政法院判決之
    違背法令有具體之指摘，其上訴自難認為合法。本件上訴人
    對於高等行政法院判決上訴，係以：本件被上訴人明言以財
    政部民國93年8月11日台財稅字第09304539730號函釋，作為
    核課系爭土地增值稅之依據，惟原判決理由竟謂財政部上開
    函釋，僅係闡明土地稅法相關法規意旨，被上訴人非以該函
    釋作為課徵土地增值稅之依據云云，顯與原判決事實記載不
    符，自有判決理由矛盾之違法等語，為其理由。惟核其所陳
    上述理由，無非係就原審取捨證據、認定事實之職權行使，
    指摘其為不當。且原判決已敘明：按土地稅法第28條：「已
    規定地價之土地，於土地所有權移轉時，應按其土地漲價總
    數額徵收土地增值稅。．．．」經查本件上訴人與案外人孫
    加龍等人間藉移轉系爭土地及其他土地部分持分，以創造共
    有關係後，復以共有物分割方式取得系爭土地持分全部，上
    訴人於利用『移轉』、『取得』、『共有物分割』及『再移
    轉』之程序，創設土地共有之事實後，再辦理共有物分割登
    記，並藉地政機關改算地價後其土地謄本登載之前次移轉現
    值墊高，達其規避土地增值稅之目的。是系爭土地現值申報
    ，並非該筆土地之自然漲價，而係由上訴人以上揭方法刻意
    墊高，違反實質課稅原則及租稅公平原則甚明。是以，本件
    所謂之「前次移轉時申報之現值」，應係指共有物分割改算
    前之移轉現值。是被上訴人依土地稅法第28條規定及參照上
    揭財政部93年8月11日台財稅字第09304539730號函釋意旨「
    原持有應稅土地之土地所有權人，利用應稅土地與免徵或不
    課徵土地增值稅之土地，取巧安排形成共有關係，經分割後
    再移轉應稅土地者，無論再移轉時之納稅義務人是否為原土
    地所有權人名義，依實質課稅原則及土地稅法第28條、第31
    條規定，該土地於分割後再移轉時，應以其分割前之原規定
    地價或前次移轉現值為原地價，計算漲價總數額課徵土地增
    值稅；．．．」，核計系爭土地增值稅，並無違誤。且另說
    明上揭財政部函釋，僅係闡明土地稅法相關法規原意，被上
    訴人並非以該函釋作為核課系爭土地增值稅之法源依據，而
    係依土地稅法第28條及第31條等規定核課系爭土地增值稅，
    故無違反租稅法律主義之問題等情甚詳，上訴意旨泛言原判
    決理由有矛盾之處，而未具體表明合於不適用法規、適用法
    規不當、或行政訴訟法第243條第2項所列各款之情形，難認
    對該判決之如何違背法令已有具體之指摘。依首揭說明，應
    認其上訴為不合法。
二、據上論結，本件上訴為不合法，依行政訴訟法第249條第1項
    前段、第104條、民事訴訟法第95條、第78條，裁定如主文
    。
中    華    民    國    97    年    1     月    11    日
                    最高行政法院第一庭
                        審判長法官  鄭  淑  貞
                              法官  黃  合  文
                              法官  吳  明  鴻
                              法官  鄭  小  康
                              法官  帥  嘉  寶
以  上  正  本  證  明  與  原  本  無  異
中    華    民    國    97    年    1     月    11    日
                              書記官  郭  育  玎


司法院資訊處製作；財團法人民間司法改革基金會備份。
